【裁判字號】    89,易,1034
【裁判日期】    890619
【裁判案由】    妨害家庭
【裁判全文】
臺灣板橋地方法院刑事判決                        八十九年度易字第一三四號
    公  訴  人  臺灣板橋地方法院檢察署檢察官
    被      告  甲○○
                丙○○
    右一被告
    選任辯護人  李汶哲
                王玉楚
                紀舒青
右列被告因妨害家庭案件，經檢察官提起公訴（八十九年度偵字第一一八八號），本
院判決如左：
    主  文
甲○○有配偶而與人通姦，處有期徒刑肆月，如易科罰金，以參佰元折算壹日。
丙○○與有配偶之人相姦，處有期徒刑肆月，如易科罰金，以參佰元折算壹日。
    事  實
一、甲○○與乙○○於民國（下同）八十五年十月九日結婚，為有配偶之人，竟於八
    十七年二月間某日，在其臺北市○○路一００巷十五弄十一號四樓原住處，與婚
    前之男友丙○○通姦。丙○○則明知甲○○為有配偶之人，竟於上揭時、地與甲○○相姦。嗣經乙○○發覺甲○○所書寫之日記，而悉上情。
二、案經乙○○訴請臺灣板橋地方法院檢察署檢察官偵查起訴。
    理  由
一、訊據被告丙○○固坦承卷附之聲明書為其所書寫且確於右揭時地與甲○○裸裎相
    見之事實；甲○○亦坦承卷附之日記為其所書寫，並曾於本院調查時自白於右揭
    時地有與丙○○發生性行為之事實，惟二人均否認有何通姦及相姦犯行，丙○○
    辯稱：伊係受脅迫始書寫該聲明書，且伊於八十九年五月三十日經測驗有隱性陰
    莖無法勃起性功能障礙云云；甲○○辯稱：伊為達離婚目的始杜撰日記內容，故
    意要給乙○○看，且渠為達成和解，才為是項通姦之自白云云。但查：（一）右
    揭事實業據告訴人乙○○指訴不移，並有附卷之聲明書及日記附卷可稽，依該八
    十八年九月二十六日丙○○所寫聲明書內開所載：「敝人丙○○與甲○○因一時
    貪男女之慾，暗通款曲，以致對乙○○個人及家庭造成傷害，深感歉意，為表達
    誠摯之歉意，敝人承諾不得於北部地區（今後將在臺中縣以南）工作，在甲○○
    與乙○○婚約（姻）未解除之前，不得與其有同居或性行為之情事」等語（見偵
    查卷第七頁），而甲○○迭於八十八年十二月二十二日、八十八年一月十七日、
    同年三月十九日所書寫之日記載明：「也許丙○○也和我一樣想結束這段關係..
    ..對於丙○○，我覺得既然他是孩子的父親，那麼他對它有責任及義務，每個月
    跟他要孩子的費用也是應該的..... 自從他去長庚上班後，其實對我和孩子，顯
    得沒有責任感且無情，每次拿錢給我也不是心甘情願，都要我開口向他要，我覺
    得挺沒尊嚴的」等語，二人上開所辯已與常情有悖。（二）告訴人乙○○於本院
    調查時進一步指出：八十八年九月二十六日我與我母親與丙○○，約在長庚醫院
    地下室飲料攤見面，他說很有誠意解決事情，也承認與甲○○發生過性行為，所
    以才寫了聲明書，那時小孩（指胡凱翔）還未鑑定出與我血緣關係，報告是到九
    月底才收到，我們是九月二十二日至榮總鑑定，聲明書是在鑑定報告未出來之九
    月二十六日時寫的，那時丙○○說若小孩是他的，願意離開北部而在臺中以南工
    作，所以聲明書中段有此記載」等語（見本院八十九年三月二十七日訊問筆錄）
    ，核與證人即乙○○之母胡林玉英證述之情節相符，因之，雖鑑定結果認胡凱翔
    確係告訴人乙○○與甲○○所親生，有臺北榮民總醫院親子鑑定報告附卷可稽，
    然是時被告丙○○、甲○○既心疑胡凱翔受孕自丙○○，參以民法第一千零六十
    二條：從子女出生日回溯第一百八十一日起至第三百零二日止，為受胎期間之規
    定，觀諸乙○○之次子胡凱翔係於八十七年十一月九日出生，有戶籍謄本附於偵
    查可按，依此逆算結果，則被告甲○○於本院調查時供稱：「我們見面二次，發
    生過一次性關係，地點在我家，時間在『八十七年二月間』，後來懷孕誤以為胡
    凱翔係受孕自丙○○，但鑑定出來不是，所以才否認有性關係」等語，自屬於合
    理期間，且被告二人因誤認胡凱翔受孕自丙○○，致為上述聲明書及日記之記載
    ，則各該聲明書及日記之內容，自堪信實。又被告甲○○之前揭自白，因有補強
    證據，核與事實相符，併堪信為真實，乃甲○○嗣後空言否認，顯係避就，不足
    採信。（三）況被告甲○○亦供稱：渠未將被告丙○○引為日記內為虛構外遇對
    象乙情告知丙○○，為丙○○所是認，而被告丙○○竟為聲明書如是之供述，衡
    諸常情，若被告甲○○果係虛構日記內容，以圖離婚，寧有不事先知會丙○○以
    資配合是理？此外，被告丙○○就如何受脅迫始書寫上開聲明書之事實，復無法
    舉證以實其詞，為其所自承（見本院八十九年四月十二日訊問筆錄），則被告甲○○前開杜撰虛構辯解，併難採信，是被告二人確曾發生性行為，殆無疑義，二
    人前揭所辯殊無可採。本件事證明確，被告二人通姦、相姦犯行，均堪予認定，
    自應依法論科。至被告丙○○雖提出曾於八十九年五月三十日受測有隱性陰莖無
    法勃起性功能障礙乙節，縱或屬實，然事隔二年有餘，亦無法證明其於八十七年
    二月間，亦有此障礙情事，且無鑑定必要，附此說明。
二、核被告甲○○所為，係犯刑法第二百三十九條前段之通姦罪。被告丙○○所為，
    係犯同條後段之相姦罪。爰審酌被告甲○○與配偶乙○○相處不睦，竟與婚前男
    友舊情復燃，進而有肉體關係，渠等之品行、智識程度、犯罪之動機、目的、手
    段，所生婚姻關係危害，犯後飾詞圖卸，雖一再表示願與告訴人乙○○和解，惟
    為乙○○所堅拒等一切情狀，分別量處如主文所示之刑，並均諭知易科罰金之折
    算標準，以示懲儆。
據上論斷，應依刑事訴訟法第二百九十九條第一項前段，刑法第二百三十九條、第四
十一條，罰金罰鍰提高標準條例第一條前段、第二條第一項，判決如主文。
本案經檢察官張慶林到庭執行職務
中      華      民      國        八十九    年      六    月    十九    日
                                    臺灣板橋地方法院刑事第六庭
                                          法  官  彭  松  江
右正本證明與原本無異。
如不服本判決，應於判決送達後十日內，向本院提出上訴狀。
                                          書記官  陳  福  記
中      華      民      國        八十九    年      六    月    二十    日
附錄本件論罪科刑法條全文：
刑法第二百三十九條：
  有配偶而與人通姦者，處一年以下有期徒刑；其相姦者亦同。


司法院資訊處製作；財團法人民間司法改革基金會備份。
